【裁判字號】    95,聲再,58
【裁判日期】    950928
【裁判案由】    妨害公務等
【裁判全文】
臺灣高等法院臺南分院刑事裁定          95年度聲再字第58號
聲請再審人
即受判決人  乙○○
聲請再審人
即受判決人  甲○○
上列聲請人因妨害公務等案件，對於本院95年度上易字第95號中
華民國95年5月11日確定判決（臺灣雲林地方法院檢察署94年度
發查偵字第74號）聲請再審，本院裁定如下：
      主    文
再審之聲請駁回。
      理    由
一、聲請再審意旨略以：原判決認再審聲請人有罪，其理由無非
    以中視、華視九十三年一月十二日新聞錄影光碟勘驗內容，
    及蘋果日報九十三年一月十三日所登照片，以及被害人李世
    文、蔡沛錡夫婦作證之證述為認定之依據，惟查：
（一）被告甲○○趴在警車上行為：原審以蘋果日報九十三年一
      月十三日所登照片及依現場記者觀察結果，依照片內容男
      子之行為所下標題「抗議民眾、跳上警車、阻攔離去」，
      新聞記者唯恐新聞不夠聳動，在誤導視聽之下，何能替代
      司法認定動機行為，而未審先判，倒果為因。再查維持秩
      序之警察理應先行拉開所有群眾然後啟動警車前行，在場
      警員雖稱有拉開群眾，顯係飾詞，因現場人潮擁擠，被告
      甲○○在躲無可躲之下，惟有往警車上跳一途，否則豈非
      當場傷亡於警車之下？如此豈能因新聞記者之誤導「民眾
      跳上警車，阻攔警車離去」，而坐實被告甲○○有妨害公
      務之嫌，準此似有違誤，有再審事由之存在。
（二）被告甲○○於原審法院答辯時，即一再聲明事發現場，警
      車未啟動蜂鳴器、打開警示燈，以警告群眾，警車驟然啟
      動前行，致傷及甲○○，原審漏未審問在場維持秩序之警
      員，是否有啟動蜂鳴器及打開警示燈，以作為裁判妨害公
      務之依據，不應以為被告狡辯視之。上開證據未審酌，而
      有刑事訴訟法第四百二十一條再審事由，況且內政部部訂
      警察出動警車出勤處理大型遊行或抗爭活動時，即規定應
      啟動蜂鳴器及打開警示燈以示警告群眾。
（三）再查，原審判決指新聞畫面顯示，被告乙○○在有人對蔡
      沛錡丟雞蛋時，抱著雞蛋往前走，被告蔡林雪在有人對著
      蔡沛錡丟雞蛋空檔，跑到蔡沛錡旁邊，用右手撥蔡沛錡，
      此足徵顯非蔡沛錡於原審所指稱乙○○、蔡林雪、林阿惜
      三人於同一時間向其丟雞蛋，且有互相交談云云，不僅與
      證人蔡林雪、林阿惜證述不符，且乙○○即一再供述未用
      雞蛋丟人，原告李世文、蔡沛錡夫婦迄未提出強有力第三
      人證或錄音帶等證物，以資佐證，妄自企圖誣賴被告等有
      犯意連絡，行為共同分擔，以加重其罪，原審略而未查，
      漏未審酌證物，似有違誤，有再審理由。
（四）原審乙無罪部分即揭櫫犯罪事實認定，應憑證據，如未能
      發現確實證據，或證據不足以證明，不能以推測或擬制方
      法，以為裁判基礎，再犯罪事實所憑證據，無論直接或間
      接證據，其為訴訟上證明，須於一般人均不致有所懷疑，
      而得確信為真實程度，始得據為有罪認定，倘其未證明尚
      未達此程度，尚有合理懷疑存在時，本諸無罪原則，應為
      諭知被告無罪。綜上論述，原判決尚有諸多懷疑之處未予
      釐清，即有再審之必要，以還被告等清白云云。
二、按依刑事訴訟法第四百二十一條規定，不得上訴於第三審法
    院之案件，除前條規定外，其經第二審確定之有罪判決，如
    就足生影響於判決之重要證據漏未審酌者，得為受判決人之
    利益，聲請再審；即謂有罪之判決確定後，為受判決人利益
    聲請再審，必其聲請之理由合於刑事訴訟法第四百二十條第
    一項各款所列情形之一或有第四百二十一條所定就足以影響
    於判決之重要證據漏未審酌者，始得准許之。又按刑事訴訟
    法第四百二十一條所稱重要證據漏未審酌者，乃指該證據足
    以影響原確定判決事實之認定，並已在第二審法院判決前提
    出，而被捨棄不予採用，並未敘明其捨棄之理由者而言，且
    該證據必須可認為足以動搖原判決事實之認定者始足當之，
    苟該證據業已提出，經原確定判決予以指駁，並敘明捨棄不
    採之理由，或縱未提出斟酌，惟如經斟酌亦不足以動搖原判
    決者，或判決確定後始發現之證據，判決當時無從審酌者，
    即非該條所謂重要證據漏未審酌，亦不足以構成聲請再審之
    事由（最高法院二十年度抗字第八號判例參照）。
三、經查：
（一）本件再審聲請人等固以原確定判決就被告甲○○趴在警車
      上行為認妨害公務行為，乃以蘋果日報所刊之照片、標題
      為斷，漏未審問在場維持秩序之警察是否開蜂鳴器以為警
      示部分，顯有重要證據漏未審酌云云。然依原確定判決理
      由業已載明：「……按蘋果日報九十三年一月十三日所登
      照片上男子，為被告甲○○。……該照片所示，被告甲○
      ○身體不但在警車，且係整個人趴在警車車頂，並『以右
      手抓住警示燈』，經警拉甲○○，欲使甲○○離去警車等
      情相吻。……參酌證人即當日到場執行公務警員黃參益在
      偵查中證稱：當日我們奉命支援崙背，送一位律師回崙背
      分駐所，當時發現被民眾包圍住，我與同事，把阻擋民眾
      拉開，有位年輕男子在警車左前方，『撲上警車，壓住警
      車警示燈』，當天警車很慢，因警車有被丟雞蛋，滑滑的
      ，我們就將年輕男子拉下；前方擋風玻璃破掉，是年輕人
      撲上去時，肚子撞到造成等語。另證人即警員廖和全於偵
      查中亦稱：除撲車甲○○外，其他的印象模糊等語。而被
      告甲○○於偵查中亦坦承：當時警車慢慢開動，然後我人
      就撲上去等語。依此，足徵被告甲○○係故意趴上警車，
      阻止警車離去，被告有妨害警員執行公務犯行，殆可認定
      。」等情（見原確定判決書第三、四頁），已就再審聲請
      人所指摘情事一一詳述，並無未加審酌之情。
（二）又再審聲請人乙○○以原確定判決認為證人蔡沛錡作證表
      示再審聲請人乙○○、同案被告蔡林雪、林阿惜三人同時
      一起向其丟雞蛋乙節，不僅與再審聲請人乙○○、證人蔡
      林雪、林阿惜之證述不符，且與上開新聞光碟所顯內容之
      畫面中，蔡林雪趁有人對著站在門口之告訴人蔡沛錡丟雞
      蛋的空檔，跑到告訴人蔡沛錡旁邊用右手撥蔡沛錡，乙○
      ○則在有人丟雞蛋時，抱著雞蛋往前走等情節不符，顯見
      告訴人蔡沛錡證詞不足採信，原確定判決對上開證人、證
      物等重要證據亦漏未審酌乙節。但依原確定判決書理由亦
      已載明：「依本院勘驗中國電視事業股份有限公司、臺灣
      電視事業股份有限公司及華視電視股份有限公司九十三年
      一月十二日新聞錄影光碟，並擷取錄影帶畫面翻拍成照片
      ，供告訴人李世文、證人林秉宏、李正能指認結果，……
      ……準此，被告乙○○、蔡林雪、林阿惜三人，於案發時
      確實在場屬實... 」，及參酌告訴人蔡沛錡於原審時供稱
      ：「被告乙○○、蔡林雪、林阿惜三人，確於當日對她丟
      擲雞蛋，他們一直丟，丟我的臉、身體、脖子，全部均是
      蛋汁，使我覺得受侮辱；在現場時，他們彼此間，有互相
      交談；他們先推我，再到後面拿雞蛋丟我」等語。從而，
      乙○○、蔡林雪、林阿惜三人，確有於上述時地，對蔡沛
      錡丟擲雞蛋，而渠等共同強行對蔡沛錡丟擲雞蛋行為，致
      使蔡沛錡深覺受辱等情，堪以認定。（見原確定判決第五
      頁），亦明確認定再審聲請人乙○○當時有在現場及拿著
      雞蛋朝蔡沛錡丟擲之行為，並捨棄不予採用再審聲請人乙
      ○○及蔡林雪、林阿惜之供述及辯解。
四、綜上所述，聲請人所提出之上開事證，原確定判決既均予以
    審酌，且查無刑事訴訟法第四百二十條第一項各款所列情形
    之一或與刑事訴訟法第四百二十一條規定就足以影響判決之
    重要證據漏未審酌之要件相符，是再審聲請人猶執上情，以
    有重要證據漏未審酌之事由指摘原確定判決不當，揆諸前揭
    說明，本件再審之聲請，為無理由，應予駁回。
據上論斷，應依刑事訴訟法第四百三十四條第一項，裁定如主文
。
中    華    民    國    95    年    9     月    28    日
                  刑事第四庭    審判長法  官  吳志誠
                                      法  官  陳珍如
                                      法  官  林勝木
以上正本證明與原本無異。
不得抗告。
                                      書記官  吳秋賢
中    華    民    國    95    年    9     月    28    日


司法院資訊處製作；財團法人民間司法改革基金會備份。
